【裁判字號】    89,上訴,102
【裁判日期】    890711
【裁判案由】    強盜等
【裁判全文】
臺灣高等法院花蓮分院刑事判決            八十九年度上訴字第一二號
    上    訴  人  臺灣台東地方法院檢察署檢察官
    上訴人即被告  戊○○
                 冒名梁全鳳.
    選任  辯護人  邱聰安
右列上訴人因強盜案件，不服臺灣台東地方法院八十八年度訴緝字第六號中華民國八
十九年二月二十九日第一審判決( 起訴案號：臺灣台東地方法院檢察署八十四年度偵
字第四六０六號 )，提起上訴，本院判決如左：
    主  文
上訴駁回。
    事  實
一戊○○曾於民國八十一年間因違反麻醉藥品管理條例案件，經原審法院判處有期徒
  刑三月確定後，於八十一年十月二十九日易科罰金執行完畢，仍不知悔改，復於八
  十四年二月二十五日下午四時三十分許，在台東縣成功鎮三仙台風景區停車場，見
  林美惠所有車牌號碼ＪＡ─０七七六之自用小客車停於該處無人看管，竟意圖為自
  己不法之所有，打開車門竊取放置於車內乙○○所有之新台幣（下同）一萬一千五
  百元、港幣四百元、美金四百元、人民幣二千元，甲○○所有之一千元，丁○○之
  一萬三千元，丙○○之五百元，林美惠之二千五百元，竊取得手後正欲行離開之際
  ，適為林美惠等人發覺，並追呼「小偷」，戊○○立即駕駛其向友人借來停於附近
  之小客車正欲逃逸之際，因見楊麗玉站在車道中間欲阻止戊○○開車逃逸，戊○○
  為脫免逮捕，竟當場發動汽車衝向楊麗玉以為威嚇要脅，逼迫楊麗玉離開，楊麗玉
  為恐受傷及時閃避，戊○○始得以逃逸，戊○○於逃逸途中並將竊得之人民幣、港
  幣及美金沿途丟棄，嗣經警攔截查獲時，當場扣得贓款二萬八千五百元，戊○○則
  冒梁全鳳之名接受偵訊，致檢察官誤其為梁全鳳而以梁全鳳之名起訴。（另涉偽造
  文書部分未經起訴）。
二案經台東縣警察局成功分局報請臺灣臺東地方法院檢察署檢察官偵查起訴。
    理  由
一程序方面：
  按審判之被告，是否即檢察官所指之被告，固應以起訴書所載被告之姓名、性別、
  年齡、籍貫、職業或其他足資辨別之特徵為準，但該被告是否業已起訴，仍應以檢
  察官所指為審判對象之被告，即為刑罰權對象者，為其區別標準，本件檢察官起訴
  書所載被告姓名雖為梁全鳳，然經原審法院調查結果，真正被告之人即戊○○，係
  冒梁全鳳之名接受偵訊，致檢察官誤戊○○為梁全鳳而予以起訴，其所指審判對象
  實為受偵訊之戊○○，合先敘明。
二訊據被告戊○○對於右揭竊盜之事實坦承不諱，惟矢口否認有為了脫免逮捕而駕事
  衝向楊麗玉之脅迫行為，辯稱：伊偷完東西後被被害人發現，伊急著要開車走，並
  不知道有人擋在路上云云經查：被告上開自白竊盜之事實，核與被害人乙○○、甲○○、丁○○、丙○○、林美惠於警訊中指述之情節相符，並有贓物領據數紙附卷
  可稽，被告上開自白核與事實相符，其竊盜之犯行自堪認定。又被告雖辯稱開車欲
  離開現場時不知有人阻擋在路上，然查，上開事實，業據被告於警訊中坦承：「我
  駕車欲離開之際，有人欲出面阻擋攔車，但我不敢停車，怕被捕送警法辦。」（見
  警訊卷第一頁背面），足徵被告於開車逃離之際，的確知道有人出面阻擋攔車，其
  所辯不知情云云，不足採信，此外，並經被害人楊麗玉於警訊及原審法院調查時指
  訴綦詳，核與證人乙○○、甲○○、丁○○、丙○○、林美惠於警訊中指述之情節
  大致相符，辯護意旨雖以被害人楊麗玉指訴之情節前後不一，且與證人乙○○證述
  之衝撞情節不符，難予採信，然被告既是以快速開車衝出現場，其犯罪時間極短，
  前後恐不過數秒之事，以人在驚惶狀態下對事物之記憶所為之敘述，難免在細節上
  有所疏漏或錯誤，而被害人楊麗玉與證人乙○○等人間之敘述縱然在細節上有所不
  一，但對於被告明知楊麗玉站於路中欲阻擋被告開車逃離，被告仍衝向楊麗玉之情
  所述皆相符合，實足以佐證被告於警訊中自白之真實性，要不因楊麗玉所供其究係
  先擋住被告車輛前面或後面前後不一而有所影響，被告其後翻異前詞，否認楊麗玉
  出面阻擋，顯係卸飾之詞不足採信，本件事證已臻明確，被告犯行堪以認定。
三被告戊○○原係犯刑法第三百二十條第一項之竊盜罪，然戊○○於竊盜得手後被被
  害人乙○○等人發覺，並追呼「小偷」，其為脫免逮捕當場駕車衝向本來站在路中
  要攔阻被告之楊麗玉閃避於路旁，核其所為，係犯同法第三百二十九條之準強盜罪
  。被告曾於八十一年間因違反麻醉藥品管理條例案件，經原審法院判處有期徒刑三
  月確定後，於八十一年十月二十九日易科罰金執行完畢，此有被告全國前案紀錄表
  一紙在卷供參，於五年以內再犯本件最重本刑為有期徒刑以上之罪，為累犯，應依
  刑法第四十七條之規定加重其刑，原審因審酌被害人所受損害程度及被告犯罪後之
  態度等一切情狀，量處有期徒刑四年，並以公訴意旨另指被告戊○○係基於殺人之
  不確定故意，而衝撞楊麗玉之行為，因認被告亦涉犯殺人未遂罪嫌，惟查，公訴人
  係以被告客觀上衝撞被害人楊麗玉之行為，而為被告有被害人被撞死亦不違其本意
  之推斷，然訊據被告戊○○矢口否認有何殺人之犯意，且觀之本件被告為楊麗玉阻
  攔其開車離去時，被告所駕車輛僅在起步階段，速度甚慢，被告只須開動車輛，被
  害人勢必閃避，且被告所駕車輛雖遭楊麗玉阻擋，惟被告並未撞及楊女，顯見被告
  僅係駕車衝向楊女以為脫免被逮捕而已，衡情被告應無撞死被害人亦不違背其本意
  之故意，其他又查無積極證據足認被告有何殺人之不確定故意，此部分不能證明被
  告犯罪，惟公訴意旨認此部分與前開有罪部分有裁判上一罪關係，因不另為無罪之
  諭知，認事用法及量刑核無不當，公訴人上訴意旨以被告所犯者為連續竊盜，及尚
  應成立殺人未遂罪名，原審未論及竊盜行為且量刑過輕提起上訴，惟查：本件被告
  不成立殺人未遂罪，已如前述，且被害人乙○○、甲○○、丁○○、丙○○、林美
  惠等人之財物均置放於林美惠所有之同一部ＪＡ－０七七六號自用小客車上，被告
  於同一部小客車上同時竊取乙○○等數人之財物，時間幾無分先後，係以一竊盜行
  為且以單一犯意而為之，尚難論以連續犯，又本件既論以準強盜罪，其竊盜部分即
  吸收於準強盜罪責之內，自不再論以竊盜罪名，亦不發生竊盜部分應論以想像競合
  問題，原審量處有期徒刑四年，亦難謂有量刑過輕之情事，公訴人之上訴及被告上
  訴否認準強盜犯行，經核均無理由，應併予駁回。
據上論斷，應依刑事訴訟法第三百六十八條，判決如主文。
本案經檢察官翟光軍到庭執行職務。
中      華      民      國      八十九      年    七      月   十一     日
                                    審判長法官  謝  志  揚
                                          法官  何  方  興
                                          法官  蔣  有  木
右正本證明與原本無異。
如不服本判決，應於判決送達後十日內向本院提出上訴狀。其未述理由者，並應於
提出上訴狀後十日內向本院補提理由狀(須附繕本)
                                        書記官  林  明  智
中      華      民      國      八十九      年    七      月    十一    日


司法院資訊處製作；財團法人民間司法改革基金會備份。
